臺灣臺中地方法院刑事裁定　　　　　　96年度交聲字第1039號
原處分機關　交通部公路總局臺中區監理所
受處分人　　名記通運企業股份有限公司
即異議人　　　　　　統一編號：.
上列受處分人因違反道路交通管理處罰條例案件，對於交通部公
路總局臺中區監理所中華民國96年9月5日、96年9月10日所為之
處分（原處分案號：中監違字第裁00-000000000號、中監違字第
裁60-HC0000000號），聲明異議，本院裁定如下：
    主  文
異議駁回。
    理  由
一、原處分意旨略以：(一)異議人即受處分人（下稱受處分人）名
    記通運企業股份有限公司所有之車牌號碼WE-592號營業一般
    大貨車，於民國96年8月15日16時45分許，在沙鹿鎮○○路
    與明德路處，因「裝載砂石土經過磅，重量為22.10公噸，
    核重20公噸，逾重2.1公噸」之違規，經台中縣警察局清水
    分局清水派出所員警掣單舉發，因而依道路交通管理處罰條
    例第29條之2第1項（裁決書漏引第1項）、第3項之規定，裁
    處受處分人罰鍰新臺幣（下同）一萬三千元，並記汽車違規
    紀錄一次。(二)受處分人除上揭「超載違規」遭記汽車違規紀
    錄一次外，另於96年7月18日及96年8月7日亦有相同違規情
    形遭警方擎單舉發並各記汽車違規紀錄一次，總計在3個月
    內，汽車記違規紀錄達三次以上，原處分機關遂依據道路交
    通管理處罰條例第63條之1規定，裁處吊扣汽車牌照一個月
    ，逾期則依裁決書處罰主文內容裁處等語。
二、異議意旨略以：受處分人所有之前揭營業大貨車，於96年8
    月15日16時45分超載一案，本車於出貨單地磅，重量未超逾
    百分之十，依交通違規處罰條例第十二條十三項超重未逾百
    分之十符合勸導之規定，爰聲明異議云云。
三、按汽車裝載貨物超過核定之總重量、總聯結重量者，處汽車
    所有人罰鍰，並記汽車違規紀錄一次。又有上開情形者，應
    責令改正或當場禁止通行，並處新臺幣10,000元罰鍰，超載
    10公噸以下者，以總超載部分，每1公噸加罰新臺幣1,000
    元；超載逾10公噸至20公噸以下者，以總超載部分，每1公
    噸加罰新臺幣2,000元；超載逾20公噸至30公噸以下者，以
    總超載部分，每1公噸加罰新臺幣3,000元；超載逾30公噸者
    ，以總超載部分，每1公噸加罰新臺幣5,000元。未滿1公噸
    以1公噸計算；汽車依本條例規定記違規紀錄，於三個月內
    共達三次以上者，吊扣其汽車牌照一個月，道路交通管理處
    罰條例第29條之2第1項、第3項、第63條之1分別定有明文。
四、經查：
  (一)本件受處分人所有之車牌號碼WE-592號營業大貨車於上開時
    、地，載運砂石行經沙鹿鎮○○路與明德路口處，因過磅總
    重22.10公噸，超過核定20公噸之重量達2.1公噸，而為警掣
    單舉發等情，有內政部警政署國道公路警察局公警局交字第
    HC0000000號舉發違反道路交通管理事件通知單、汽車車籍
    查詢各一紙在卷可稽，且本件舉發所使用之舜發地磅係經經
    濟部標準檢驗局檢定合格之地磅，其最大秤量為60公噸，檢
    定日期為96年7月13日，有效期限至97年7月31日止，該地磅
    之誤差值係在法定公差內，並有經濟部標準檢驗局度量衡器
    檢定合格證書影本1紙附卷可證；再地秤之公差為負載秤量
    之1/1000，但負載秤量之1/1000小於檢定標尺分度值時，以
    其檢定標尺分度值為公差，衡器檢定檢查技術規範第4.28.2
    點定有明文。本件異議人所有上開營業大貨車核重20公噸，
    過磅總重22.10公噸，超載重量達2.1公噸，以地磅最大誤差
    即上開公差值1/1000計算，異議人確已超過核定之重量，應
    堪認定。
  (二)受處分人雖又辯稱其於出單地磅上，重量未超逾百分之十，
    無超載之情形云云，惟依卷附受處分人所提大信砂石公司預
    拌混凝土送貨單顯示，受處分人之上開車輛於出貨時，總重
    為21.68公噸，屬逾越核定總重量之違規行為，是以本件受
    處分人之上開車輛當次載貨總重量，無論是依舉發地點之過
    磅結果，或受處分人自行提出之單據，均顯示已超過核定之
    總重量至明，受處分人以前詞據以爭執並未超載，要屬卸責
    之詞，不足採信，受處分人所有前揭車輛於上開時地裝載貨
    物超過規定重量之違規行為，堪以認定。
  (三)至違反道路交通管理事件統一裁罰基準及處理細則第12條第
    1項第13款雖規定「行為人駕駛汽車裝載貨物超過核定之總
    重量或總聯結重量，未逾百分之十，而未嚴重危害交通安全
    、秩序或發生交通事故，且情節輕微，以不舉發為適當者，
    交通勤務警察或依法令執行交通稽查任務人員得對其施以勸
    導，免予舉發」，然其制定之目的乃在於考量儀器測量之精
    準度等因素，避免因交通執法儀器使用上發生誤差，而以一
    定之「寬容值」作為篩選舉發處罰對象之作法，由員警斟酌
    儀器測得之數據，決定是否舉發，並非提高法定核定總重量
    之標準，亦非授與車輛所有人增加裝載量之利益，車輛所有
    人或駕駛人不僅不因之取得超載之權利，尤不得執為車輛裝
    載上限之標準，是以汽車裝載貨物若超過核定之總重量，執
    勤員警依上述規定斟酌寬容值之限值而不予舉發固屬合法，
    惟其未斟酌寬容值之限值而為舉發，亦難謂為違法，況本件
    上開車輛過磅之結果，超載率顯已逾越百分之十之寬容值，
    自無上開裁量不予舉發規定之適用，併此敘明。
  (四)綜上所述，受處分人所有之前揭車輛上載運之貨物總重量既
    已超過核定之總重量，則原處分機關援引道路交通管理處罰
    條例第29條之2第1項、第3項之規定，裁罰受處分人罰鍰一
    萬三千元，並記汽車違規紀錄一次，核無違誤。又該車輛另
    於96年7月18日及96年8月7日亦有相同違規情形遭警方擎單
    舉發並各記汽車違規紀錄一次，此有違規查詢報表一份在卷
    可稽，總計在三個月內，該車輛記違規紀錄達三次以上，原
    處分機關遂依道路交通管理處罰條例第63條之1裁處吊扣汽
    車牌照一個月，亦有所據，故本件受處分人之異議為無理由
    ，應予駁回。
五、據上論斷，應依道路交通案件處理辦法第19條，裁定如主文
    。
中　　華　　民　　國　　96　　年　　10　　月　　5 　　日
                  交通法庭法　官　林清鈞
以上正本證明與原本無異。
如不服本裁定應於送達後五日內向本院提出抗告狀。
                          書記官  陳貴卿
中　　華　　民　　國　　96　　年　　10　　月　　5 　　日
